臺灣高等法院臺南分院刑事判決　　　　　九十一年度交上易字第三二四號　　　Ｇ
　　　上　訴　人　臺灣臺南地方法院檢察署檢察官
　　　被　　　告　甲　○　○
右上訴人因被告過失傷害案件，不服臺灣臺南地方法院九十年度交易字第五０八號中
華民國九十一年一月十日第一審判決（起訴案號：臺灣臺南地方法院檢察署九十年度
偵字第一一０二０號），提起上訴，本院判決如左：
      主      文
原判決撤銷。
甲○○從事業務之人，因業務上之過失傷害人，累犯，處拘役伍拾伍日，如易科罰金
，以佰元折算壹日。
      事      實
一、甲○○係元亨瓦斯行之業務員，平日負責運送瓦斯至客戶家中，為從事瓦斯運送
    業務之人。曾犯有違反懲治盜匪條例、脫逃、侵占等前科，其中於民國（下同）
    八十七年間因犯業務過失傷害罪，經本院判處有期徒刑六月確定，並於八十八年
    十月二十一日執行完畢，仍不知悔改。復於九十年七月十四日上午，駕駛車牌號
    碼ＵＣ－五三七二號自用小貨車（起訴書誤繕為營業用小貨車），沿台南市○○
    路，由北往南方向行駛，同日上午九時五十分許許，途經上開路段與民德路之交
    岔路口時，理應注意汽車行駛時，駕駛人應注意車前狀況，並隨時採取必要之安
    全措施，及汽車左轉彎時，轉彎車應讓直行車先行，行至交岔路口中心處左轉，
    並不得占用來車道搶先左轉之規定。而依當時天候晴、日間自然光線充足、柏油
    路面、路面乾燥、無缺陷、道路上未有任何障礙物、視距復屬良好等情形以觀，
    客觀上亦無不能注意之情事，竟疏於注意車前狀況及轉彎車應讓直行車先行，行
    至交岔路口中心處貿然左轉。適同一時地乙○○騎乘車號ＵＯＡ－六五一號輕型
    機車，沿台南市○○路由南向北方向直行，亦理應注意汽車行駛時，駕駛人應注
    意車前狀況，並隨時採取必要之安全措施，而依當時之情形，又無不能注意之情
    事，竟亦疏於注意，於通過上開交岔路口時，仍貿然前行，未注意車前狀況隨時
    取應變措施。雙方因而避煞皆已不及，於前開交岔路口乙○○騎乘之輕型機車車
    頭及右側導流板、踏板碰擦撞及甲○○所駕自用小貨車前右車門及右中側車身，
    致乙○○受有「頭部外傷、前額撕裂傷、上唇撕裂傷、右上顎骨鈍挫傷、右膝、
    右小腿、腳背擦傷及右上門牙斷裂」等傷害。甲○○於肇事後，犯罪未被有偵查
    權之公務員或機關發覺前，即向台南市警察局第五分局警員自首並坦承犯行，進
    而接受裁判。
二、案經乙○○訴由台南市警察局第五分局報請臺灣臺南地方法院檢察署檢察官偵查
    起訴。
      理      由
一、被告甲○○對於右揭事實坦承不諱，核與告訴人乙○○於警訊時及偵審中指訴等
    情節相符，且有台南市警察局第五分局製作之道路交通事故調查報告表一紙及交
    通事故蒐證照片十二張在卷足憑，而告訴人因本件車禍而受有如事實欄所載等傷
    害，復有奇美醫學中心九十年七月十四日診斷證明書一份存卷可參。按駕駛人應
    注意車前狀況，並隨時採取必要之安全措施，又按汽車左轉彎時，轉彎車應讓直
    行車先行，行至交岔路口中心處左轉，並不得占用來車道搶先左轉，道路交通安
    全規則第九十四條第三項、第一百零二條第一項第六款、第四款分別定有明文。
    本件被告甲○○駕車於道路上行駛，理應注意上開道路交通安全規則，而案發當
    時，天候晴、日間自然光線充足、柏油路面、路面乾燥、無缺陷、道路上未有任
    何障礙物、視距復屬良好等情形以觀，復有台南市○○○道路交通事故調查報告
    表一紙載明可考，據此判斷，客觀上亦無不能注意之情事，其竟疏於注意車前狀
    況及轉彎車應讓直行車先行，行至交岔路口中心處貿然左轉，致與告訴人乙○○
    所騎乘之輕型機車相撞，是被告之駕駛行為，顯有過失。告訴人駕駛輕機車，行
    經上述交岔路口，疏未注意車前狀況，亦有過失已如前述，然被告之前述過失，
    既與告訴人之過失，併合而為本件車禍肇事之原因，故告訴人之過失或可供做量
    刑時之斟酌，但被告之刑責則不能因此相扺而獲得免除。又被告之過失駕車行為
    ，與告訴人所受之上開傷害結果間，復具有相當因果關係，足堪認定。故本件事
    證已甚明確，被告過失傷害之犯行堪予認定。
二、核被告甲○○所為，係犯刑法第二百八十四條第二項之業務過失傷害罪。又被告
    於肇事後，犯罪未被有偵查權之公務員或機關發覺前，即向台南市警察局第五分
    局警員自首並坦承犯行，進而接受裁判，此有卷附之警訊筆錄載明可稽，是應依
    刑法第六十二條前段自首之規定，減輕其刑。又被告前於八十七年間因犯業務過
    失傷害罪，經台灣高等法院台南分院判處有期徒刑六月，並於八十八年十月二十
    一日執行完畢，有台灣台南地方法院檢察署刑案資料查註紀錄表及台灣高等法院
    被告全國前案紀錄表各一紙在卷可按，其於五年之內再犯本件有期徒刑以上之罪
    ，為累犯，應依法加重其刑。又刑有加重及減輕者，應依刑法第七十一條前段之
    規定先加後減。
三、原審認被告之罪證明確，因予論罪科刑，固非無見。惟：（一）原判決事實欄內
    固載明：「由於雙方皆有上述過失，避煞皆已不及，雙方之車輛遂於前開交岔路
    口發生碰撞。乙○○，因之受有．．．等傷害」，就兩車係何部位發生碰撞，未
    翔實記載，即有未洽。（二）、本件被告係疏於注意車前狀況及轉彎車應讓直行
    車先行，行至交岔路口中心處貿然左轉，致與告訴人乙○○騎乘之輕型機車發生
    擦撞。詎原判決事實及理由僅認定「被告疏於注意車前狀況，貿然通過該路口」
    ，就其疏於注意轉彎車應讓直行車先行，貿然左轉乙情，恝置不論，顯有未妥。
    （三）又告訴人乙○○係騎乘車號ＵＯＡ－六五一號「輕型機車」，原判決理由
    第四項卻載「告訴人駕駛汽車」，亦有不當。檢察官上訴意旨指摘原判決量刑過
    輕，雖無理由，然原判決既有上述可議之處，自應由本院予以撤銷改判。爰審酌
    被告之生活狀況、品行、智識程度、犯罪所生之危險、雙方過失程度、告訴人所
    生之損害，及被告肇事後，雖未與告訴人就民事損害賠償事宜，達成和解，然辯
    稱係因告訴人請求六十萬元，其請求之金額過高等情，及被告犯後坦承犯行之態
    度等一切情狀，仍量處如主文第二項所示之刑，並諭知易科罰金以三百元折算一
    日之標準。
據上論斷，應依刑事訴訟法第三百六十九條第一項前段、第三百六十四條、第二百九
十九條第一項前段，刑法第二百八十四條第二項、第四十七條、六十二條前段、第七
十一條前段、第四十一條第一項前段，罰金罰鍰提高標準條例第一條前段、第二條，
判決如主文。
本案經檢察官邱克斌到庭執行職務。
中    華    民    國      九十一      年      三      月      二十六    日
                                  臺灣高等法院臺南分院刑事第五庭
                                      審判長法官  鄭    文    肅
                                            法官  黃    三    哲
                                            法官  王    浦    傑
右正本證明與原本無異。
不得上訴。
                                      法院書記官  蔡    振    豐
中    華    民    國      九十一      年      三      月     二十七     日
附錄法條：
刑法第二百八十四條第二項：從事業務之人，因業務上之過失傷害人者，處一年以下
                          有期徒刑、拘役或一千元以下罰金，致重傷者，處三年
                          以下有期徒刑、拘役或二千元以下罰金。
